【裁判字號】    89,台上,5667
【裁判日期】    890927
【裁判案由】    遺棄等罪
【裁判全文】
最高法院刑事判決                              八十九年度台上字第五六六七號
    上  訴  人  甲○○
右上訴人因遺棄等罪案件，不服台灣高等法院中華民國八十七年六月二十三日第二審
判決 (八十七年度交上訴字第六二號，起訴案號：台灣板橋地方法院檢察署八十六年
度偵字第一二八六五號) ，提起上訴，本院判決如左：
    主  文
上訴駁回。
    理  由
一、遺棄部分：
按刑事訴訟法第三百七十七條規定：上訴於第三審法院，非以判決違背法令為理由，
不得為之。是提起第三審上訴，應以原判決違背法令為理由，係屬法定要件。如果上
訴理由狀並未依據卷內訴訟資料，具體指摘原判決不適用何種法則或如何適用不當，
或所指摘原判決違法情事，顯與法律規定得為第三審上訴理由之違法情形，不相適合
時，均應認其上訴為違背法律上之程式，予以駁回。本件上訴人甲○○就遺棄部分上
訴意旨略稱：被害人黃寶川是否於車禍發生後當場死亡，攸關遺棄罪之成立與否，原
審未依職權向急救之醫生查證，顯未盡調查之責。又原審於被害人送醫能否存活尚未
明瞭之情況下，遽以遺棄罪論科，有適用法則不當及理由矛盾之違法等語。惟查原判
決認定上訴人遺棄之事實，已敘明係依憑上訴人於警訊及第一審偵審中坦承其超速行
駛，疏未注意車前狀況，並於撞及被害人傷重倒地後駕車逃逸等情不諱，復有告訴人
黃火中、黃寶萬之指訴，證人陳松林、黃振昌、石焜墉、吳榮水之證言，道路交通事
故調查報告表、照片、相驗筆錄、相驗屍體證明書、驗斷書、台灣省台北縣區車輛行
車事故鑑定委員會鑑定意見書、台灣省車輛行車事故覆議鑑定委員會覆議意見書可稽
，為其所憑之證據。原判決採信上訴人於第一審所為車禍發生後其下車察看，見被害
人傷重倒地昏迷之自白，而不採上訴人於原審改稱被害人已斷氣死亡之辯解，乃事實
審法院採證職權之合法行使，且被害人係經路人送醫急救，處理之醫師並未目睹被害
人在肇事現場被撞後之情形，原審未依職權向急救之醫生查證，自不能指為違法。又
刑法第二百九十四條第一項之遺棄罪，但有法律上扶養、保護義務者，對於無自救力
之人，以遺棄之意思，不履行扶養、保護義務時，罪即成立。上訴人肇事後，對於無
自救力之被害人，依法應即採取救護或其他必要措施，上訴人駕車逃逸故不履行救護
義務時，即已成罪，至被害人送醫後能否存活，並非所問。上訴意旨憑持己見，任意
指摘原判決用法不當及理由矛盾，難認係合法之第三審上訴理由，此部分上訴違背法
律上之程式，應予駁回。
二、過失致人於死部分：
按刑事訴訟法第三百七十六條所列各罪之案件，經第二審判決者，不得上訴於第三審
法院，法有明文。本件上訴人過失致人於死部分，原審係依刑法第二百七十六條第一
項論處罪刑，核屬刑事訴訟法第三百七十六條第一款之案件。依首開說明，既經第二
審判決，自不得上訴於第三審法院，上訴人竟復提起上訴，顯為法所不許，應一併駁
回。
據上論結，應依刑事訴訟法第三百九十五條前段，判決如主文。
中      華      民      國    八十九    年      九      月    二十七    日
                              最高法院刑事第九庭
                                  審判長法官  張  信  雄
                                        法官  賴  忠  星
                                        法官  張  清  埤
                                        法官  洪  清  江
                                        法官  李  伯  道
      右正本證明與原本無異
                                              書  記  官
中      華      民      國    八十九    年      十      月      二      日


司法院資訊處製作；財團法人民間司法改革基金會備份。
